【裁判字號】    91,交聲,210
【裁判日期】    920328
【裁判案由】    違反道路交通管理處罰條例聲明異議
【裁判全文】
臺灣苗栗地方法院交通事件裁定                    九十一年度交聲字第二一號
    原處分機關  交通部公路總局新竹區監理所苗栗監理站
    受處分人    甲○○
    即異議人
右列受處分人因違反道路交通管理處罰條例案件，對於交通部公路總局新竹區監理所
苗栗監理站於民國九十一年十二月四日所為之處分（竹監苗字第裁五四—Ｆ0000
0000號）聲明異議，本院裁定如左：
        主  文
原處分撤銷。
甲○○不罰。
        理  由
一、本件原處分意旨略以：受處分人即異議人甲○○於民國（下同）九十一年九月十
    七日二時七分許，駕駛車牌號碼ＬＮ—七二二七號自用小客車行經頭份鎮○○里
    ○○街巷巷口遭警舉發酒後駕車之違規行為，原處分機關乃依道路交通管理處罰
    條例第三十五條第一項第一款之規定於九十一年十二月四日逕行裁決並寄發裁決
    書。
二、按法院受理交通事件，準用刑事訴訟法之規定，道路交通管理處罰條例第八十九
    條前段定有明文，是最高法院七十六年臺上字第四九八六號判例「認定犯罪事實
    所憑之證據，雖不以直接證據為限，間接證據亦包括在內，然而無論直接證據或
    間接證據，其為訴訟上之證明，須於通常一般之人均不致有所懷疑，而得確信其
    為真實之程度者，始得據為有罪之認定，倘其證明尚未達到此一程度，而有合理
    之懷疑存在而無從使事實審法院得有罪之確信時，即應由法院為諭知被告無罪之
    判決。」所揭示刑事訴訟法上法院認定事實之最重要原則之一－即認定被告有罪
    ，就該有罪事實不能有任何之合理懷疑存在之原則，於法院審理行為人違反道路
    交通管理處罰條例案件時，當有其適用。易言之，法院於審理行為人違反道路交
    通管理處罰條例案件，當踐行完畢調查證據之程序後，為事實之認定時，如就原
    處分機關所認定之行為人違規之事實仍有合理之訴訟上懷疑，而無法百分之百確
    信行為人確有該當於道路交通管理處罰條例各該處罰條文之構成要件事實時，此
    際即應依訴訟上之待證事實「倘有懷疑，則從被告之利益作解釋」之證據法則，
    作對異議人有利之認定。
三、本件移送機關裁罰之依據，無非係以舉發違反道路交通管理事件通知單及舉發單
    位即苗栗縣警察局頭份分局之函覆書函為其論據。訊據異議人即受處分人甲○○
    固坦承其於上揭時、地有飲酒之事實，惟堅決否認有任何違反道路交通管理處罰
    條例前揭規定之駕駛行為，並辯稱略以：伊當初在事發地點因其駕車而損壞被害
    人之門之前，並未飲酒，肇事後因不見對方出面，在等待時才把原在路上買來之
    啤酒喝下等語。經查：證人即本件舉發警員乙○○到庭證稱：「（問：九十一年
    九月十七日為何到達案發地點？）接到勤務中心通報，有人撞鐵門，有毀損，我
    到達現場，異議人站在巷口路邊，他站在車旁，看到我過去，他就走過來，他說
    車棚是他撞壞的。」、「（問：在路旁是否有看到啤酒瓶？）我沒有注意。」、
    「（問：他沒有駕駛，為何做酒測？）他來說話時，酒味很重，且被害人當時有
    說，異議人撞到門他有下來，他說和異議人說話時，酒氣就很重，我們有作被害
    人的筆錄，異議人先送醫院，後來我們才帶回警局做酒測的。」等語（參見本院
    九十一年十二月十九日訊問筆錄），又參以本院向苗栗縣警察局頭份分局函調本
    件肇事之全部資料可知，被害人羅金橋於九十一年九月十七日警訊時係稱：「（
    問：甲○○當時有無喝酒？有無酒味？）我不知道他有無喝酒，但是我有聞到酒
    味。」等語（見頭份分局九十一年九月十七日被害人警訊筆錄），另佐以異議人
    於本院訊問時亦陳稱：「（問：對證人彭文輝所言有何意見？）鐵門撞到時，屋
    主很久才下來，後來有人毆打我時，他才下來。」等語（參見本院九十一年十二
    月十九日訊問筆錄）。綜上所述，堪認本件舉發員警係以被害人之證詞始對異議
    人實施酒測，惟被害人係於異議人撞到鐵門後並經過一段時間始到達現場甚明；
    又異議人辯稱其於撞門後至屋主下來這段時間內飲酒等語，是被害人雖能證明伊
    見到異議人時異議人身上確有酒味乙節，惟異議人究係於開車撞門前飲酒或撞門
    後飲酒？即不無疑義。此外，復查無其他證據足資證明異議人確有酒後駕車之違
    規行為，是依前揭訴訟上之待證事實「倘有懷疑，則從被告之利益作解釋」之證
    據法則，本件既未能舉證異議人有前述違規事實，自應作有利於異議人之認定，
    而認異議人所為上開辯解為屬可採。是本件受處分人之違規事實並無積極證據證
    明，然裁決機關逕依違反道路交通管理處罰條例第三十五條第一項第一款之規定
    予以處罰，即有未洽，爰將該處分撤銷，並為不罰之諭知。
四、據上論斷，應依道路交通案件處理辦法第二十條前段，裁定如主文。
中      華      民      國    九十二    年      三      月    二十八    日
                                臺灣苗栗地方法院交通法庭
                                    法  官  林  燦  都
右正本證明與原本無異。
如不服本裁定，應於送達後五日內，向本院提出抗告狀。
                                    書記官  陳  建  分
中      華      民      國    九十二    年      三      月    二十八    日


司法院資訊處製作；財團法人民間司法改革基金會備份。
